【裁判字號】    89,自,177
【裁判日期】    890831
【裁判案由】    誹謗等
【裁判全文】
臺灣臺北地方法院刑事判決                          八十九年度自字第一七七號
    自  訴  人  甲○○
    被      告  乙○○
右列被告因公然侮辱案件，經自訴人提起自訴，本院判決如左：
    主      文
乙○○公然侮辱人，處罰金貳仟元，如易服勞役，以參佰元折算壹日。
    事      實
一、乙○○於民國八十九年一月二十五日下午二時四十五分許，在本院刑事第二法庭
    法官公開審理乙○○偽造文書案件（八十八年度訴字第一五七九號）訊問甲○○
    ：你本身是唸法律的？甲○○答稱：「沒有」等語時，竟當場以「他是無業遊民
    」之語，侮辱甲○○，嗣為法官當場制止。
二、案經被害人甲○○向本院提起自訴。
    理      由
一、被告乙○○經本院傳喚未到庭，僅具狀辯稱：伊前因一時激動，說了一句「無業
    遊民」，竟遭自訴人甲○○自訴伊涉犯公然侮辱及誹謗罪嫌，蓋諸如此類之言詞
    ，鈞院每日開庭不止數千句，如以一句成一案，那法院不知會變成怎樣，故此例
    不可開，又觀諸自訴人對伊發動之案件中，未有一件足使伊被判刑，自訴人無節
    制地浪費國家司法資源，欲置伊入獄而快之，伊於得知鈞院定八十九年八月三十
    一日宣判，故具狀答辯，懇請諭知無罪判決等語。經查，右揭事實，業據自訴人
    甲○○於本院審理時指訴甚詳，並經本院調取上開八十八年度訴字第一五七九號
    被告乙○○偽造文書案件八十九年一月二十五日下午之訊問錄音帶勘驗屬實，此
    有本院履勘筆錄一紙附卷可稽，是被告具狀所辯，尚無卸其罪責。本件事證明確
    ，被告犯行堪以認定，應予依法論科。
二、查被告於本院公開法庭訊問時，在自訴人、法官、書記官、通譯、法警、庭務員
    等人得以共見共聞之情形下，未指摘具體之事實，即以「無業遊民」之語嘲弄自
    訴人，而「無業遊民」一詞，係用指無正當職業，鎮日無所事事之人，除有嘲弄
    他人之意外，亦寓含有輕蔑他人之意思，自足以貶損自訴人之名譽及社會評價，
    且已達於公然之程度，核其所為，係犯刑法第三百零九條第一項之公然侮辱罪。
    爰審酌被告之品行、於法院公開法庭訊問時，以言語方式公然侮辱自訴人之態度
    實不足取等一切情狀，量處如主文所示之刑，並諭知易服勞役之折算標準，以資
    懲儆。
三、被告於八十九年八月十四日上午十時三十分許由大廈服務中心主任管理員謝永文
    代為收受本院八十九年八月二十一日下午四時十分之審理傳票送達，而公然侮辱
    罪係屬刑法第六十一條第一款前段所列之案件，本院依刑事訴訟法第二百七十二
    條之第一次審理期日之傳票，至遲應於五日前送達之規定，於法定就審期間內合
    法送達該審理期日之傳票，而被告雖具狀陳稱：八十九年八月二十一日因有要事
    在身，是該日下午四時十分恐不能前往開庭等語；惟未能釋明其原因，本院因認
    其經合法傳喚無正當理由不到庭，本件係應諭知罰金之案件，爰不待其陳述逕行
    判決。
據上論斷，應依刑事訴訟法第三百四十三條、第二百九十九條第一項前段、第三百零
六條，刑法第三百零九條第一項、第四十二條第二項，罰金罰鍰提高標準條例第一條
前段、第二條判決如主文。
中      華      民      國    八十九    年      八      月    三十一    日
                                    臺灣臺北地方法院刑事第五庭
                                        法  官  朱  夢  蘋
右正本證明與原本無異
如不服本判決，應於判決送達後十日內，向本院提出上訴狀。
                                        書記官  周  小  玲
中      華      民      國    八十九    年      九      月       四     日
附錄本案論罪科刑法條全文：
刑法第三百零九條第一項
公然侮辱人者，處拘役或三百元以下罰金。


司法院資訊處製作；財團法人民間司法改革基金會備份。
